【裁判字號】    90,上訴,892
【裁判日期】    900809
【裁判案由】    違反期貨交易法
【裁判全文】
臺灣高等法院臺南分院刑事判決                九十年度上訴字第八九二號  慎股
      上  訴  人
      即  被  告  甲  ○  ○
      選任辯護人  吳  健  安
右上訴人因違反期貨交易法案件，不服臺灣臺南地方法院九十年度訴字第一一八號，
中華民國九十年五月二十九日第一審判決（起訴案號：臺灣臺南地方法院檢察署八十
九年度偵字第一一四六二號），提起上訴，本院判決如左：
      主      文
上訴駁回。
      事      實
一、甲○○係位於臺南市○○路八十八號八樓之一「文玄行」之實際負責人，明知該
    商行登記之營業項目，並不包括仲介及提供場所設備及相關外匯資訊供客戶自行
    下單操作外匯保證金交易再從中抽佣之業務，且期貨交易法於民國八十六年三月
    二十六日由總統公佈生效後，期貨信託事業、期貨經理事業、期貨顧問事業或其
    他期貨服務事業，均應經主管機關即財政部證券暨期貨管理委員會許可後，始得
    經營。詎甲○○未經財政部證券暨期貨管理委員會之許可並發給許可證照，竟自
    八十九年六月間之某日起，在上開地點，以「文玄行」名義經營仲介外匯保證金
    交易之期貨顧問事業，其方式係先以「文玄行」名義招募文書行政兼職人員，於
    錄取新進人員後，再對其施以外匯買賣之操作、分析等訓練，並提供與「文玄行
    」合作之澳門華基利投資有限公司（下稱華基利公司）海外客戶買賣外匯之資料
    教導新進人員計算盈虧，藉機吸收成為客戶，而由「文玄行」以其場所設備及相
    關外匯資訊供客戶自行下單操作外幣保證金交易業務，並提供華基利公司之買賣
    合約書供客戶簽約，招攬客戶先匯入開戶保證金美金一千元以上不等之數額至華
    基利公司提供設於香港之匯豐銀行供客戶匯款之帳戶，完成開戶手續後即可進行
    外匯保證金之交易，其交易商品為歐元、英鎊、瑞士法郎、日幣等主要外幣，以
    美金之幣值漲跌標準計算營虧，並以臺灣時間晚上十點之澳門收盤價作標準，訂
    買之契約保證金直接由客戶之帳戶扣除，而客戶並無法直接取得所買得之外匯，
    客戶欲下單買賣時，可透過文玄行提供之免費專線電話下單至澳門華基利公司，
    或在家中自費打電話下單至華基利公司，或委由「文玄行」之員工代為操作，而
    華基利公司則每日將當日成交情形依個別客戶製作日結表，傳真予「文玄行」，
    客戶看表後便知盈虧，客戶交易一口即一千美金，則甲○○可向華基利公司取得
    新台幣八百元之佣金，甲○○並提供金融資訊報價、場地、設備及相關外匯資訊
    ，供客戶自行下單交易。嗣於八十九年四月十二日，為臺南市調查站依法搜索查
    獲，並扣得文玄行員工履歷表五張、外匯市場分析資料十張、下單交易紀錄十三
    張、刊登廣告資料一本、外匯市場分析資料三十一張、文玄行指令紀錄一五九頁
    及匯市資訊二頁。
二、案經法務部調查局臺南市調查站移送臺灣臺南地方法院檢察署檢察官偵查起訴。
      理      由
一、訊據上訴人即被告甲○○固坦承係文玄行之負責人，並介紹客戶給華基利公司，
    由其提供該公司之客戶協議書供客戶簽約，並由客戶依前開交易方式買賣外匯，
    於客戶交易一口外匯保證金後，華基利公司即給予新台幣八百元之佣金，及前開
    業務之經營並未經財政部證券暨期貨管理委員會許可之事實，惟矢口否認有何違
    反期貨交易法之犯行，辯稱：其所經營者並非期貨顧問事業，文玄行登記營業項
    目包括『投資顧問業』，自得從事國外投資之引介、提供商情資料與引介諮商顧
    問等業務，故文玄行引介客戶與澳門華基利公司簽約在國外從事投資交易，並無
    違法性，再者，客戶在國外地區從事外匯投資交易行為，期貨交易法係國內法，
    自不能規範國人在國外地區之交易行為云云。經查：
    (一)被告所經營之「文玄行」，登記之營業項目僅為：「(一)資訊軟體批發業、(二)資
      訊軟體零售業、(三)國際貿易業、(四)資訊軟體服務業、(五)資料處理服務業、(六)電
      子資訊供應服務業、『(七)投資顧問業』、(八)企業經營管理顧問業、(九)徵信服務
      業、(十)網絡認證服務業」等項，有被告提出臺南市政府營利事業登記證影本附
      卷可稽，復為被告所是認。又所謂「投資顧問業」，係指國內外投資之引介【
      提供諮商顧問】及有關投資之技術合作【提供商情資料與引介諮商顧問】；不
      動產投資計劃分析診斷諮詢及提供不動產買賣之資訊顧問業務而言，亦有被告
      所提出之「細類行業名稱定義及內容」影本在卷可參。
    (二)而「外匯保證金交易」，係期貨交易法第三條第一項第四款槓桿保證金交易之
      一種，外匯保證金交易係指一方於客戶與其簽約並繳付外幣保證金後，得隨時
      應客戶之請求，於保證金之數倍範圍以內以自己之名義為客戶之計算，在外匯
      市場從事不同幣別間之即期或遠期買賣交易，此項交易不須實際交割一般都在
      當日或到期前以反方向交易軋平僅結算買賣差價，企業顧問公司招攬國人在境
      外開立美金帳戶，進行現貨外幣保證金交易，除依期貨交易法第三條第二項規
      定豁免者外，如以招攬客戶至海外開立美金帳戶，並提供場所設備及相關外匯
      資訊（如價位詢問），供客戶自行下單交易者，係屬經營期貨顧問事業，此有
      財政部證券暨期貨管理委員會九十年二月八日（九十）台財證（七）字第一○
      五九五七號函附八十七年五月二十六日（八七）台財證（七）字第三三六七二
      號函在卷可憑（見原審卷第八頁至第十一頁）。而財政部證券暨期貨管理委員
      會係期貨交易業務之主管機關，該機關就有關期貨交易業務所表示之法律見解
      ，在別無違反其他司法解釋、判例、或行政規章之情形下，自宜予尊重，被告
      辯稱財政部證券暨期貨管理委員會上開函釋，係「未經法律授權之命令，並無
      拘束人民或法院之效力」乙節，容屬誤會，合此敘明。
    (三)因此，本件被告招攬客戶為外匯保證金交易之行為，顯與前述「細類行業名稱
      定義及內容」就「投資顧問業」所規定之定義及內容均屬不符，而是與期貨交
      易法所規定之「期貨顧問事業」定義及要件相符。是故被告上開行為，應屬經
      營「期貨顧問事業」無訛。
    (四)再經營「期貨顧問事業」者，依期貨交易法第八十二條第一項之規定，需經主
      管機關之許可並發給許可證照始可經營。本件被告事先並未經主管機關之許可
      取得許可證照乙情，亦為被告所是認，則其未經許可擅自經營期貨顧問事業之
      行為，係違反上開法條之規定，極為明確。
    (五)至澳門地區是否屬中華民國領域，容有不同見解，惟被告「招攬」客戶至海外
      開立美金帳戶，進行現貨外幣保證金交易之行為，係在我中華民國境內，則屬
      無疑，其未經主管機關之許可並發給許可證照擅自經營即屬違法，故其經營前
      開業務應經許可之規範，尚與招攬之客戶在國外地區從事外匯投資交易行為，
      無何關涉，附此敘明。
    (六)此外，右揭事實，亦經證人蔡雅雯即該行客戶兼營業員於原審中，證人陳維德
      即該行客戶兼營業員於調查站調查中，均供證綦詳，並有文玄行員工履歷表五
      張、外匯市場分析資料十張、下單交易紀錄十三張、刊登廣告資料一本、外匯
      市場分析資料三十一張、文玄行指令紀錄一五九頁及匯市資訊二頁等扣案可資
      佐證。
    從而，足徵被告之否認犯罪及所辯情節，顯係卸責之詞，無可採信，本件事證明
    確，被告犯行洵堪認定。
三、核被告所為，係犯期貨交易法第一百十二條第五款之未經許可擅自經營期貨顧問
    事業之罪。至公訴人認被告另涉犯「未經許可經營期貨服務事業及期貨經理事業
    」部分，因查按前開財政部證券暨期貨管理委員會九十年二月八日（九十）台財
    證（七）字第一○五九五七號函附八十七年五月二十六日（八七）台財證（七）
    字第三三六七二號函所示，被告前開行為係屬經營期貨顧問事業甚明，此一部分
    與前開論罪科刑部分，僅態樣不同，係屬單純一罪關係，爰不另為無罪之諭知，
    併此敘明。
四、原審法院認被告罪證明確，適用期貨交易法第一百十二條第五款，審酌被告之素
    行、犯罪之動機、目的、手段、品行、智識程度、所生危害及犯罪後之態度等一
    切情狀，量處十月，至扣案之文玄行員工履歷表五張、外匯市場分析資料十張、
    下單交易紀錄十三張、刊登廣告資料一本、外匯市場分析資料三十一張、文玄行
    指令紀錄一五九頁及匯市資訊二頁，並非全屬被告個人所有之物，亦非違禁物，
    遂敘明理由不併予宣告沒收，認事用法俱無不合，量刑亦稱妥適，被告上訴意旨
    否認犯罪，指摘原判決不當，並無可取，為無理由，應予駁回。
據上論結，應依刑事訴訟法第三百六十八條，判決如主文。
本案經檢察官劉榮堂到庭執行職務。
中      華      民      國    九十      年      八      月      九      日
                                    臺灣高等法院臺南分院刑事第四庭
                                        審判長法官  陳    義    仲
                                              法官  徐    財    福
                                              法官  蔡    崇    義
右正本證明與原本無異。
如不服本判決，應於判決送達後十日內向本院提出上訴狀，其未敘述理由者並應於提
出上訴狀後十日內向本院補提理由狀（應附繕本)。
                                        法院書記官  陳    明    芬
中      華      民      國    九十      年      八      月      九      日
附錄本案論罪科刑法條全文：
期貨交易法第一百一十二條第五款：
有下列情事之一者，處七年以下有期徒刑，得併科新台幣三百萬元以下罰金：
五、未經許可，擅自經營期貨信託事業、期貨經理事業、期貨顧問事業或其他期貨服
    務事業者。


司法院資訊處製作；財團法人民間司法改革基金會備份。
